【裁判字號】    89,上易,345
【裁判日期】    890613
【裁判案由】    證券交易法
【裁判全文】
臺灣高等法院臺南分院刑事判決          八十九年度上易字第三四五號    Ｃ
      上  訴  人
      即  被  告  甲  ○  ○
      選任辯護人  莊  美  貴  律師
右上訴人因違反證券交易法案件，不服臺灣臺南地方法院八十八年度易字第一一三八
號中華民國八十九年一月七日第一審判決（起訴案號：臺灣臺南地方法院檢察署八十
六年度偵字第五０八三號），提起上訴，本院判決如左：
      主      文
上訴駁回。
      事      實
一、甲○○係新藝纖維股份有限公司（以下簡稱新藝公司）董事長，該公司以產製各
    類紗及格子布業務為主，係公開發行股票之公司，實收資本額原為新臺幣（下同
    ）五億六千零六十四萬元，其股票並自八十一年十月七日起正式掛牌在臺灣證券
    交易所集中交易市場買賣。緣該公司在股票在掛牌上市前，其永康一廠（設臺南
    縣永康市○○路○段九八巷三六號）面積約一萬二千八百五十二平方公尺土地，
    已由工業區變更為住宅區，因股票尚未上市，資金不足而無法遷廠售地，迨該公
    司股票上市後，乃積極準備遷廠售地，並於八十二年一月敲定遷廠售地，甲○○
    係該公司之董事，明知此項遷廠售地決定，係對該公司股票價格有重大影響之利
    多消息，在該消息未公開前，不得對該公司上市之股票為買入或賣出，詎甲○○
    竟自八十二年四月十七日起至五月二十四日間，借用其不知情之子謝孟峰、謝明
    曉名義在統一綜合證券股份有限公司臺南分公司（以下簡稱統一證券公司）開立
    之第六五四五─七號、六五五三─八號帳戶、及不知情之女謝幸娟名義在大府城
    證券股份有限公司（以下簡稱大府城證券公司）開立第九六九八─四號帳戶買賣
    股票，以每股五十二元至六十四元價格，向統一證券公司營業員黃慈華、大府城
    證券公司營業員袁倩雲下單大量買進新藝公司股票一千五百二十三張（每張一千
    股）。嗣八十二年六月五日，甲○○指示總務部經理莊炳焜簽擬於八十二年六月
    十四日下午二時召開董事會及提出遷廠售地案議案，並於該日董事會決議通過授
    權董事長擇機遷移一廠暨出售廠地案。該公司旋即於翌（十五）日上午十一時四
    十九分，透過臺灣證券交易所ＭＩＳ（市況報導）對外公布此一足以影響該公司
    股價之重大訊息，該公司股票於該日開盤即強勢以每股八十二元漲停，並即成交
    一百五十三萬三千股，除盤中小幅回檔至八十元，其後迅速登上漲停並持續至收
    盤，且出現惜售無量現像，甲○○即於該日上午九時多許消息仍未公開前以謝孟
    峰、謝明曉與謝幸娟帳戶以漲停價八十二元分別出售該公司股票十五萬二千股、
    十五萬二千股與二十萬股（共五百零四張，即五十萬四千股）。
二、案經法務部調查局臺北市調查處報請臺灣臺南地方法院檢察署檢察官偵查起訴。
      理      由
一、訊之上訴人即被告甲○○矢口否認有違反證券交易法之犯行，辯稱：新藝公司是
    在八十二年五月二十五日才決定遷廠，伊買進股票之日期在此之前，且伊買進該
    股票是為補足上市時所釋出之股數，並非要利用重大消息未公開前，大量買進股
    票，從事內線交易云云。惟查：
  (一)被告甲○○坦承於右揭時間以其子謝孟峰、謝明曉與女謝幸娟帳戶買賣新藝公司
    股票及賣出股票，以及指示總務部經理莊炳焜簽擬於八十二年六月十四日下午二
    時召開董事會及提出遷廠售地案議案，並於該日董事會決議通過授權董事長擇機
    遷移一廠暨出售廠地案，該公司旋即於翌日上午十一時四十九分，透過臺灣證券
    交易所ＭＩＳ（市況報導）對外公布此一重大訊息之事實，核與證人營業員黃慈
    華、袁倩雲、新藝公司財務部經理謝錦靜於警訊時及偵查中、莊炳焜於警訊時證
    述情節相符，並有統一綜合證券股份有限公司臺南分公司、大府城證券股份有限
    公司股票買賣對帳單影本、交割單影本、財政部證券管理委員會關於新藝公司內
    線交易查核報告影本、新藝公司董事會會議事錄影本、提案、當日重大訊息表影
    本附卷可稽，自足認屬實。
  (二)被告甲○○於法務部調查局臺北市調查處訊問時已供承：新藝公司於八十一年十
    月七日上市前，就因永康一廠土地，早由工業區變更為住宅區，當時因未上市，
    資金不足而，無法遷廠售地，上市後，就積極準備要遷廠售地。八十二年一月左
    右，伊打算要遷廠售地，因為本公司董監事都是伊家人或親戚組成，他們也會贊
    成伊意見，後來就指示莊炳焜遷擬於八十二年六月十四日召開董事會，討論出售
    永康一廠用地會議，因為本公司無經營建築之營業項目，所以決定售地等語。核
    與證人即新藝公司總務部經理莊炳焜於同處訊問時證稱：據伊所知本公司約在八
    十二年元月左右決定一廠要遷移；伊於八十二年一月八日簽擬擴建二廠廠房，以
    容納一廠之機器設備，一廠遷至二廠是公司已定決策；二廠擴建，以便將一廠遷
    往二廠，董事長甲○○當時就決定要出售一廠之土地等語，及證人該公司一廠廠
    長曾國安於同處訊問時證稱：八十二年一月間已知道要處理一廠之土地等語均相
    符，並有莊炳焜所擬上開擴建二廠之簽呈乙份足憑，足見新藝公司內部確於八十
    二年一月間即已決定要遷廠售地，至為明確，而嗣後進行之上開簽擬提案及董事
    會決議，其意僅係在形式上在對外完成遷廠售地所需之法定程序而已，故被告所
    辯新藝係八十二年五月二十五日才決定遷廠，伊買進股票之日期在此之前乙節，
    與事實不合，自不足採信。證人莊炳焜於審理中改結稱：伊稱八十二年一月份打
    算遷廠售地，祇是一種構想，沒有正式決議云云，證人曾國安於原審審理中亦改
    結稱；伊稱八十二年一月份打算遷廠售地，是伊主觀之揣測云云。均無非事後迴
    護被告之詞，難以採信。
  (三)按證券交易法第一百五十七條之一所規定，獲悉發行股票公司有重大影響其股票
    價格之消息時，在該消息未公開前，不得對該公司之上市或在證券商營業處所買
    賣之股票，買入或賣出，此所稱有重大影響其股票價格之消息，指涉及公司之財
    務、業務或該證券之市場供求，對其股票價格有重大影響，或對正當投資人之投
    資決定有重要影響之消息。本件依上開八十二年五月二十五日工廠機器設備遷移
    暨土地處分案簽呈內容顯示，該一廠土地直接出售於他人，時值總價為四億六千
    零七十三萬四千零二十三元，處分權益為三億六千六百五十八萬六千五百二十三
    元，而依新藝公司八十二年六月五日印製新藝公司發行新股公開說明書記載該次
    增資（盈餘、資本公積轉增資及現金增資）前實收資本額原為五億六千零六十四
    萬元，依此推算新藝公司處分永康一廠土地獲利，可為該公司賺進半個資本額，
    足見此遷廠售地案乃足以影響新藝公司股價之重大影響，要無可疑。
  (四)依證券交易法第三十條第二項規定訂定之「公司募集發行有價證券公開說明書應
    行記載事項」第六條、第十四條第一項第一款第三目規定公開說明書編製內容有
    關公司固定資產及其他不動產應記載之事項為「列明預計將於一年內出售之固定
    資產及其他不動產之名稱、數量（或面積）、坐落地點、取得日期、取得成本、
    重估增值、未折減餘額、預計出售價格及損益」，然新藝公司八十一年六月五日
    印製發行新股公開說明書，並未就該公司上開一廠遷廠出售土地之事有所記載，
    ，參以莊炳焜於法務部調查局臺北市調查處初訊證稱：八十二年五月二十五日之
    一廠機器設備遷移暨土地處分案簽呈，撰寫日期不是八十二年五月二十五日，應
    該是該日之後才補撰寫的，據伊所知，本公司簽證馬姓會計師查核本公司出售一
    廠土地之相關憑證，認為本公司出售程序不完備，乃告訴本公司財務部經理謝錦
    靜，要求本公司補齊一廠土地出售之相關簽呈等文書資料，財務部繕打了該份簽
    呈，交由時任一廠廠長曾國安及業務單位總務課，由我們二人簽名，再經由副總
    經理謝玉書簽名，總經理謝翰滔批示「准予如擬，並提董事會決議」，以完全手
    續，．．．，是董事長甲○○決定於六月十四日下午二時召開董事會等語觀之，
    足證該公司重要經營者均有意於該公司八十二年六月十五日上午十一時四十九分
    透過臺灣證券交易所ＭＩＳ（市況報導）對外公布此重大消息前，蓄意對外界投
    資人隱瞞該消息，且該簽呈之製作日期倒填為八十二年五月二十五日，其意在配
    合被告之最後一次買進股票日期為八十二年五月二十四日，均彰彰明甚。證人謝
    錦靜、莊炳焜等於原審審理中結稱：八十二年五月二十五日當天尚另書有乙份手
    寫簽呈云云，顯違常情，亦不足採信。
  (五)被告於該公司八十二年一月間決定一廠遷廠售地，自八十二年四月十七日起至五
    月二十四日間，在對該公司股票價格有重大影響之利多消息未公開前，利用謝孟
    峰、謝明曉與謝幸娟帳戶名義，以每股五十二元至六十四元價格大量買進一千五
    百二十三張（每張一千股）後，並在透過臺灣證券交易所ＭＩＳ（市況報導）對
    外公布此重大消息前之當日上午九時多許，利用盤勢以漲停價位八十二元，由上
    開謝孟峰、謝明曉與謝幸娟帳戶分別出售該公司股票十五萬二千股、十五萬二千
    股及二十萬股（共五百零四張，即五十萬四千股），嗣後自八十二年六月十五日
    起至同年八月底止，又陸續以每股八十二元至一百零三元不等之額賣出九百七十
    三張，亦經被告供承在卷，足證其有利用上開消息從事交易之犯意，甚為明確，
    否則茍其所辯伊買進該股票是為補足上市時所釋出之股數一節屬實，其持股理應
    不急於出售，豈有買進不久即急於利用上開股票急漲期間脫手之理？是其所辯買
    進該股票是為補足上市時所釋出之股數一節，亦有違常理，不足採信。
  (六)綜上各情，參互印證，本件罪證明確，被告所辯均係事後畏罪卸責之詞，不足採
    信，犯行堪以認定。
二、查被告甲○○係新藝公司之董事長，知悉公司即將遷廠售地，係對該公司股票價
    格有重大影響之利多消息，在該消息未公開前，依法不得對該公司上市之股票為
    買入或賣出，竟借用不知情之其子謝孟峰、謝明曉名義在統一證券公司、其女謝
    幸娟之名義在大府城證券公司買賣股票，核其所為，係違反證券交易法第一百五
    十七條之一第一項第一款之規定，應依同法第一百七十五條規定論處。原審以被
    告甲○○罪證明確，因予適用證券交易法第一百五十七條之一第一項第一款、第
    一百七十五條，刑法第十一條前段、第七十四條第一款，並審酌被告係上市公司
    董事長，竟利用其身分，從事內線交易，破壞證券交易市場交易秩序之公平性，
    且危害絕大多數善良投資人之權益，惟前無犯罪前科，其交易規模對一般大股東
    而言，尚非極重大等一切情狀，量處有期徒刑七月，以示懲儆。並審酌被告前未
    曾受有期徒刑以上刑之宣告，有被告全國前案記錄表一紙附卷可按，其因一時貪
    念，致罹刑典，受此偵審及科刑教訓後，應知警惕而無再犯之虞，因認暫不執行
    其刑為當，爰併予以宣告緩刑四年，用啟自新。本院經核原判決認事用法並無不
    合量刑及予以緩刑均稱允當。被告上訴意旨，仍執陳詞，指摘原判決不當，為無
    理由，應予駁回。
三、公訴意旨另以：被告自上開消息公開後陸續至同年八月間，尚以八十二元至一百
    零三元價格賣出九百七十三張，因認被告此部分亦涉前開罪嫌云云，惟此罪須在
    消息未公開前為之，始足當之，此觀證券交易法第一百五十七條之一第一項第一
    款之規定自明，此部分被告既係在該消息公開後賣出，充其量僅能作為被告犯罪
    之佐證，自難以該罪相繩，此外復查無其他積極證據足證被告此部分賣出股票行
    為，涉有公訴人所指之犯行，因認此部分被訴犯罪不能證明，惟公訴人認此部分
    犯行與前揭有罪部分犯行，有實質上一罪之關係，爰不另為無罪之諭知，併此敘
    明。
據上論結，應依刑事訴訟法第三百六十八條，判決如主文。
本案經檢察官曾顯智到庭執行職務。
中    華    民    國      八十九      年      六      月      十三      日
                                  臺灣高等法院臺南分院刑事第五庭
                                      審判長法官  黃    三    哲
                                            法官  蔡    長    林
                                            法官  李    文    福
右正本證明與原本無異。
不得上訴。
                                      法院書記官  徐    瑞    清
中    華    民    國      八十九      年      六      月     十三       日
附錄：本判決論罪法條
證券交易法
第一百七十五條：
違反第十八條第一項、第二十二條、第四十三條第一項、第四十三條之一第二項、第
四十四條第一項至第三項、第六十條第一項、第六十二條第一項、第九十三條、第九
十六條至第九十八條、第一百十六條、第一百二十條、第一百五十七條之一第一項或
第一百六十條之規定者，處二年以下有期徒刑、拘役或科或併科十五萬元以下罰金。
第一百五十七條之一：
左列各款之人，獲悉發行股票公司有重大影響其股票價格之消息時，在該消息未公開
前，不得對該公司之上市或在證券商營業處所買賣之股票，買入或賣出：
一、該公司之董事、監察人及經理人。
二、持有該公司股份超過百分之十之股東。
三、基於職業或控制關係獲悉消息之人。
四、從前三款所列之人獲悉消息者。
違反前項規定者，應就消息未公開前其買入或賣出該股票之價格，與消息公開後十個
營業日收盤平均價格之差額限度內，對善意從事相反買賣之人負損害賠償責任；其情
節重大者，法院得依善意從事相反買賣之人之請求，將責任限額提高至三倍。
第一項第四款之人，對於前項損害賠償，應與第一項第一款至第三款提供消息之人，
負連帶賠償責任。但第一項第一款至第三款提供消息之人有正當理由相信消息已公開
者，不負賠償責任。
第一項所稱有重大影響其股票價格之消息，指涉及公司之財務、業務或該證券之市場
供求，對其股票價格有重大影響，或對正當投資人之投資決定有重要影響之消息。
第二十二條之二第三項之規定，於第一項第一款、第二款準用之；第二十條第四項之
規定，於第二項從事相反買賣之人準用之。


司法院資訊處製作；財團法人民間司法改革基金會備份。
